臺灣高等法院刑事判決　　　　　　　　　　　　　九十二年度上易字第三二九七號
　　上　訴　人　臺灣板橋地方法院檢察署檢察官
　　上　訴　人
　　即　被　告　己○○
右上訴人因被告妨害名譽案件，不服臺灣板橋地方法院九十一年度易字第三一九七號
，中華民國九十二年九月二十三日第一審判決（聲請簡易處刑案號：臺灣板橋地方法
院檢察署九十一年度偵字第八七三六號），提起上訴，本院判決如左：
    主  文
上訴駁回。
    事  實
一、己○○與戊○○原為在休閒娛樂時結識之朋友，嗣因友誼不再起勃谿而生齟齬。
    詎己○○竟基於侮辱戊○○之故意，於民國（下同）九十年十月三日上午八點過
    後，在戊○○位於臺北市○○○路○段四十四巷五十三之一號二樓住處樓下之公
    眾得出入之場所，以『賤貨、爛女人』等言語予以謾罵，公然侮辱戊○○。
二、案經戊○○告訴由臺灣臺北地方法院檢察署檢察官呈請臺灣高等法院檢察署檢察
    長令轉臺灣板橋地方法院檢察署檢察官偵查起訴。
    理  由
本件判決理由分三部分說明之：
甲、維持原審有罪判決部分：
一、本院查：
（一）右揭事實，業據告訴人戊○○指訴歷歷；證人楊滿於偵查中證稱：「她（按指
      被告）有罵賤貨、爛女人。：：：」（見九十年度他字第三一二一號卷第十頁
      正面）；證人楊滿於原審再度結證稱：伊原本清早擺賣水果，警員大約都在上
      午七時半出勤取締，戊○○說其父生病，要伊前去幫忙打掃，當日警員來後，
      伊收攤到戊○○家按門鈴，戊○○下樓，被告亦恰來到，一見戊○○即罵戊○
      ○『賤女人、爛女人』：：：」（見原審卷Ａ宗第六八頁至第七一頁）等情相
      符。堪認告訴人此部份指訴情節，與事實相符。
（二）被告在原審辯護人以證人楊滿於案發之際與告訴人有無談話，又證人楊滿非所
      證之清潔工等情，指摘證人楊滿之證詞『真實性可疑』。但證人楊滿於偵審中
      均證稱被告己○○在前開時、地，確實曾以前開言語辱罵告訴人，此部份與告
      訴意旨相符。證人楊滿此部份證述情節，與告訴意旨符合。被告己○○空言否
      認犯行，為不可採。
（三）此部分事證明確，被告己○○之前開犯行，堪予認定。
二、核被告己○○此部分所為，係犯刑法第三百零九條第一項之公然侮辱罪。
三、原審以被告己○○此部分罪證明確，適用刑法第三百零九條第一項、第四十一條
    一項，罰金罰鍰提高標準條例第一條前段、第二條，並審酌被告己○○犯罪之動
    機、目的、手段，犯罪時所受之刺激及其品性、生活狀況、智識程度、犯罪所生
    之危害，及犯罪後態度等一切情狀，量處拘役十五日，並諭知如易科罰金以三百
    元折算一日。認事用法並無不合，量刑亦屬適當。檢察官循告訴人之請求其上訴
    意旨以原審量刑過輕；被告己○○亦上訴，其上訴意旨則執前詞否認犯罪而指摘
    原判決不當；本院認均為無理由，應予駁回。
乙、維持原審無罪判決部份：
一、公訴意旨以：被告己○○連續於：
（一）九十年九月八日，撥打電話予戊○○出租位於臺北市○○街九十二號六樓房屋
      之房客張春驊，傳述指摘「：：：張春驊未在家時，戊○○都會帶男人至租屋
      處住，：：：戊○○曾和十多個男人上床」等語。
（二）九十一年四月十五日，在臺灣臺北地方法院，於法庭外向當時在場之男子姚光
      宇傳述指摘稱「：：戊○○曾去婦產科拿掉孩子：：：」等語。
（三）九十一年一月二十五日，在臺灣臺北地方法院，於法庭外辱罵：「：：：戊○
      ○是爛貨，陪男人睡覺，騙男人的錢，：：：」，等足以毀損戊○○名譽之事
      。因認被告己○○另涉刑法第三百十條第一項之誹謗罪嫌。
二、按犯罪事實應依證據認定之，無證據不得推定其犯罪事實，又不能證明被告犯罪
    應諭知無罪之判決，刑事訴訟法第一百五十四條、第三百零一條第一項定有明文
    。次按告訴人之告訴係以使被告受刑事訴追為目的，是其指訴是否與事實相符，
    仍應調查其他證據以資審認（最高法院五十二年台上字第一三００號判例參照）
    。又認定犯罪事實應憑積極證據，倘積極證據不足以為不利於被告事實之認定時
    ，即應為有利被告之認定，更不必有何有利之證據，最高法院三十年上字第八一
    六號著有判例，所謂「積極證據足以為不利被告事實之認定」，依據同院七十六
    年臺上字第四九八六號判例意旨，係指據為訴訟上證明之全盤證據資料，在客觀
    上以達於通常一般之人均不致於有所懷疑，而得確信被告確曾犯罪之程度；若未
    達到此一程度，而有合理懷疑之存在時，即無從為被告有罪之確信。
三、公訴人認被告己○○涉右開犯嫌，無非以：（一）告訴人之指訴。（二）證人張
    春驊、陳台光、林正雄之證述，為其論據。
四、訊據被告己○○則堅決否認有此部分犯罪，辯稱：伊未對張春驊陳述『：：張春
    驊未在家時，戊○○都會帶男人至租屋處住，：：戊○○曾和十多個男人上床』
    ，亦未對姚光宇陳述『戊○○曾去婦產科拿掉孩子。』，更未於法庭外辱罵「：
    ：：戊○○是爛貨，陪男人睡覺，騙男人的錢，：： 」等語。
五、經查：
（一）刑法第三百十條誹謗罪之成立，必須意圖散布於眾，而指摘或傳述足以毀損他
      人名譽之具體事實。該罪之成立，需以「意圖散布於眾」為構成要件之一，苟
      無上項意圖，即與誹謗罪之構成要件有間。
（二）關於聲請簡易判決處刑書所指：「（被告己○○於）民國九十年九月八日，撥
      打電話予戊○○出租位於臺北市○○街九十二號六樓房屋之房客張春驊，傳述
      指摘『：：：張春驊未在家時，戊○○都會帶男人至租屋處住，：：：戊○○
      曾和十多個男人上床』部份：檢察官聲請書固引用張春驊於偵訊時之證言為據
      （參見九十年度他字第三一二一號卷第九頁背面、第十頁正面）。暫不論聲請
      書所訴此部份事實之真偽，即以聲請書所訴右揭事實而論，被告既係與證人張
      春驊「通電話」時，在電話中將上情告知張春驊，只是二人間之對話，顯與『
      散布於眾』之要件不合。至證人張春驊於原審審理時證述：己○○在前年時打
      電舌給我，跟我說關於戊○○之事，扯到一位姓林的人，她說是戊○○與一位
      姓林的人走的很近，姓林的將戊○○講的很難聽，：：：，但重點是說姓林的
      帶戊○○到我住處，因影響到我安全，我就很緊張等（見原審卷Ａ宗第九七頁
      ）。證述內容固異於前引其於偵訊時之證詞，但證人張春驊於偵審中，均證稱
      被告係於與渠（張春驊本人）『通電話』時為右開之陳述。如前述，被告既係
      與特定之人即證人張春驊「通電話」時，在電話中談及上情，應無『散布於眾
      』之意圖，核與誹謗罪之構成要件有間。
（三）關於檢察官聲請書所指：「九十一年四月十五日，在臺灣臺北地方法院，於法
      庭外向當時在場之男子姚光宇傳述指摘稱：『：：：戊○○曾去婦產科拿掉孩
      子：：：』部份，查：
    (一)證人陳台光固曾證稱：「我是今年四月十五日在臺北地院『行政法院』一樓（
      按即臺灣台北地方法院簡易庭），和告訴人相約，聽到己○○在唸告訴人的名
      字，說告訴人去蘇建興婦產科拿掉孩子，馬上告訴人從樓上下來，叫我不要理
      她，我看到『被告拿著一張紙照著唸』給一個男生聽。」（見九十年度他字第
      三一二一號卷第七二頁背面），於原審審理時證稱：去年四月十五日曾至臺北
      地院，因渠（陳台光本人）在人壽（公司）作事，戊○○有簽保單，因當時她
      （指戊○○）沒帶章，我拿去給她（指戊○○）補章，當天有看到己○○，渠
      （陳台光）在樓梯下等戊○○，我聽到她們（己○○）在談戊○○，我就『走
      近聽』。法院兩旁有椅子，我走到他們兩人後面聽，我聽一下，戊○○就下來
      了。我聽到戊○○的姓名，她們拿一個狀紙，在唸狀紙給旁邊的一位男子聽，
      還有蘇婦產科，拿掉孩子等（見原審卷Ａ宗第一０五頁至第一０七頁）；綜合
      證人陳台光於偵查、原審中之證述，其之所以聽聞『：：：戊○○曾去婦產科
      拿掉孩子：：：」等語，係於被告己○○與右開『男生』交談之際，證人陳台
      光走近『窺聽』而得。由此觀之，苟被告己○○於案發之際具散布於眾之意圖
      ，儘可『大聲』陳述俾在場之人皆清楚聞悉，何勞證人陳台光『走近窺聽』？
      以證人陳台光需走近被告與右開『男生』身旁始得窺悉其等談話內容斟之，被
      告應無散布於眾之意圖，核與誹謗罪之構成要件有間。
    (二)證人姚光宇於原審到庭證稱：九十一年四月十五日，被告擬至臺灣臺北地方法
      院送狀，渠（姚光宇）看到狀紙寫的很瑣碎，乃建議被告修改，渠（姚光宇）
      坐在那兒不到一分鐘，不太可能像聊天一樣在那邊聊等（見原審卷Ｂ宗第三三
      頁、第三四頁），前述狀紙很簡陋，渠（指姚光宇）想請訴訟輔導科等幫她（
      指被告）寫（見原審卷Ｂ宗第三七頁），被告說她（被告）在狀紙內有寫到戊
      ○○的事，但狀紙很簡陋，渠（指姚光宇）叫她（被告）到訴訟輔導科幫她寫
      狀紙（見原審卷Ｂ宗第四０頁）。經核證人姚光宇證述意旨，係指九十一年四
      月十五日，被告曾前去臺灣臺北地方法院擬遞送書狀，被告告訴姚光宇，狀載
      內容即係關於告訴人戊○○之事；益見，檢察官聲請書所訴『：：：戊○○曾
      去婦產科拿掉孩子：：：」等語；應係被告己○○與證人姚光宇間交談之際所
      談論之書狀內容。而證人陳台光則係於被告與姚光宇談論書狀內容時，蓄意趨
      近窺聽，乃聞悉被告與姚光宇之談話內容。據此而論，尤不能認被告有何散布
      於眾之意圖，更與誹謗罪之構成要件有間。
    (三)證人即臺灣臺北地方法院政風室主任劉一夫於原審到院證述被告係前去檢舉戊
      ○○未依規定請假及生活不檢點情節（見原審卷Ｂ宗九十二年四月十六日訊問
      筆錄）。關於被告有無、如何談及『：：戊○○曾去婦產科拿掉孩子：：」等
      語，查該證人無一語及之，據證人劉一夫於原審證述情節，無從為有利或不利
      於被告之判斷依據。
（四）關於起訴書所訴「九十一年一月二十五日，在臺灣臺北地方法院，於法庭外辱
      罵『：：戊○○是爛貨，陪男人睡覺，騙男人的錢，：：」部份，查：
    (一)證人林正雄固證稱：「在今年元月二十五日，在臺北地院，我陪我女友去，聽
      到被告在法庭走廊上罵告訴人是『爛人』，陪男人睡覺，騙男人的錢，：：」
      、「被告站在走廊上對著大家講，很多人都有聽到。」（見九十年度他字第三
      一二一號卷第七三頁正面）；「當天我聽到為了什麼賣身契，騙男人的錢，爛
      」（參見原審卷Ａ宗第七四頁）。惟經被告在原審選任之辯護人聲請訊問證人
      林正雄：「當時是聽到被告向何人說『爛女人』等語？」，證人林正雄答稱：
      「當時被告有帶口罩，當時我坐在張正輝旁邊，『被告是對著張正輝講。』」
      （見原審卷Ａ宗第七八頁）。查證人林正雄關於被告究係對何人為此部份陳述
      ，先則曰：「被告站在走廊上對著大家講」，再則改曰『被告是對著張正輝講
      。』，關於此部份，即有先後不一致之瑕疵。以證人林正雄於原審證稱：「當
      時被告有帶口罩，當時我坐在張正輝旁邊，『被告是對著張正輝講。』」等語
      觀之，此部份言語縱出自被告，但被告僅對『張正輝講』，其真意亦僅與證人
      張正輝交談中言及，而無散布於眾之意圖。至證人林正雄於案發之際坐於張正
      輝身旁而聞悉右開言語，應係於被告與張正輝交談中，因證人林正雄恰身處被
      告與張正輝身旁而得悉被告與張正輝談話之內容致之，非得遽謂被告有何散布
      於眾之意圖。
    (二)證人張正輝於原審審理時證稱：被告曾於九十一年一月二日陪同渠（張正輝）
      前去臺灣臺北地院開庭，其間被告均未離開，渠（張正輝）未聽到被告與戊○
      ○吵架等（見原審卷Ａ宗第七五頁第七六頁）。不足以執之證明檢察官聲請書
      所訴此部份事實為真正，無從為不利被告之論據。
    (三)證人林正雄於本院審理時再度證稱：「當時我看到的是有一個盲人（按指張正
      輝）坐在椅子上，旁邊還坐有一個人，當時被告就在與該人在講事情。於是戊
      ○○就請我到己○○旁邊聽聽他們在說些什麼。」、「我看到己○○拿著紙條
      在自己的手上張揚，並說『牛糞』（是指戊○○）騙人的錢（不知道是指騙什
      麼人的錢）、不要臉等語，其他己○○還有說什麼話，我也不記得。」、「我
      不認識也不知道盲人與男子是什麼人」、「（你還沒有去己○○等人身旁之前
      ，你是否有辦法聽到他們在說什麼？）聽不到。」（見本院九十三年七月二十
      日審判筆錄第八頁）。由此觀之證人林正雄係銜告訴人之命，前去刺探被告之
      說話內容，非得遽謂被告有何散布於眾之意圖。
（五）綜上所述，檢察官聲請書引據之告訴人之指訴、證人張春驊、陳台光、林正雄
      之證述，經審理全部事證，本院亦不能有被告涉誹謗犯嫌之確信，當屬不能證
      明被告己○○此部份犯罪。
六、原判決以此部分不能證明被告己○○犯誹謗罪而為無罪之諭知，並無不合。檢察
    官循告訴人戊○○之請求，其上訴意旨仍執前詞指摘原判決不當，為無理由，應
    予駁回。
丙、退回追加告訴部分：
一、告訴人戊○○於九十三年八月三十日具追加告訴狀於臺灣板橋地方法院檢察署檢
    察官，謂：被告己○○於九十年十月十二日前往中國石油公司政風處，對著第三
    人乙○○、丁○○之面誹謗告訴人；另於九十一年二月十八日對著第三人甲○○
    之面誹謗告訴人。
二、臺灣板橋地方法院檢察署檢察官九十三年九月七日以丙○博昃字九十一偵字第八
    七三號函送告訴人之追加告訴狀於本院，請求併辦。
三、前開起訴誹謗部分，既不能證明被告犯罪，本院維持原審無罪之判決，則告訴人
    追加部分之犯嫌，與前開誹謗無罪判決部分，即無連續犯之裁判上一罪關係，本
    院無從併予辦理，此追加部分應退回檢察官另行依法處理。
據上論斷，應依刑事訴訟法第三百六十八條，判決如主文。
本案經檢察官劉文水到庭執行職務。
中　　　華　　　民　　　國　　九十三　　年　　 十二 　　月　　　七　　　日
                              臺灣高等法院刑事第八庭
                                  審判長法  官　陳　祐　治
                                        法  官  陳　晴　教
                                        法  官  王  炳  梁
右正本證明與原本無異。
不得上訴。
                                        書記官　潘　大　鵬
中　　　華　　　民　　　國　　九十三　　年　　 十二 　　月　　　九　　　日
附錄本案論罪科刑法條全文：
刑法第三百零九條：
公然侮辱人者，處拘役或三百元以下罰金。
以強暴犯前項之罪者，處一年以下有期徒刑、拘役或五百元以下罰金。
